臺灣高等法院花蓮分院刑事判決　　　　　　　　　　　九十一年度上訴字第二一號
　　上　訴　人　臺灣花蓮地方法院檢察署檢察官
　　被　　　告　乙○○
　　　　　　　　丁○○
右上訴人因被告等搶奪等案件，不服臺灣花蓮地方法院九十年度訴字第二八三號中華
民國九十年十二月十四日第一審判決（起訴案號：臺灣花蓮地方法院檢察署九十年度
偵字第二五七九、二六七三號），提起上訴，本院判決如左：
    主  文
原判決撤銷。
乙○○共同連續意圖為自己不法之所有，而搶奪他人之動產，處有期徒刑壹年貳月；
又竊盜，處有期徒刑肆月；應執行有期徒刑壹年肆月。
丁○○共同意圖為自己不法之所有，而搶奪他人之動產，處有期徒刑陸月，如易科罰
金，以佰元折算壹日。
事  實
一、乙○○基於意圖為自己不法所有之概括犯意，於民國（下同）九十年四月二十八
    日十八時四十分許，夥同不詳姓名成年男子，基於犯意之聯絡及行為之分擔，共
    乘車牌ＨＣＪ─九六一號機車至花蓮市○○○○○街十九號附近，趁路人丙○○
    不及防備之際，由坐於後座之不詳姓名成年男子出手搶奪丙○○提在左手之皮包
    一只，內有現金新台幣（下同）三千餘元、序號00000000000000
    0號之行動電話一支、信用卡、提款卡等物。
二、乙○○復與丁○○共同意圖為自己不法之所有，基於犯意之聯絡及行為之分擔，
    於同年月三十日二十三時三十分許，騎乘已卸除車牌之同一機車，後載丁○○，
    至花蓮市○○路四一一巷四之一號附近，趁路人戊○○不及防備之際，由丁○○
    下手搶奪戊○○之皮包一只，內有現金五百元、眼鏡、行動電話一支等物。嗣於
    九十年八月八日，經警由丙○○被搶奪之手機使用情形，循線查獲上情。
三、乙○○另意圖為自己不法之所有，於九十年九月十七日十八時，在花蓮市北昌國
    小旁，以向不知情之友人陳文德所借用之鑰匙，竊取王裕文所有由甲○○使用之
    車號ＰＱＭ─二四○號機車，得手後以電鑽、起子、板手、剪刀等物將ＰＱＭ─
    二四○號車牌拆卸丟棄，改懸掛ＨＣＪ─九六一號車牌使用。嗣於九十年九月二
    十日凌晨三時，乙○○騎乘上開竊得機車行經花蓮市○○路二三四號前時，為警
    查獲。
四、案經花蓮縣警察局及花蓮縣警察局花蓮分局移請臺灣花蓮地方法院檢察署檢察官
    偵查起訴。
    理  由
一、訊據被告乙○○對於事實欄二、三之事實，坦承不諱，惟矢口否認事實欄一之犯
    行，辯稱：我只有和丁○○一起去中山路搶過一次，沒有搶丙○○的皮包，至於
    丙○○的手機，是在延平街電腦公司駭客網路裡面玩電腦時撿到的云云。訊據被
    告丁○○未於審理期日到庭，其於原審矢口否認事實欄二之犯行，辯稱：當天乙○○騎車載我時有提議要行搶，但我沒答應，後來是被害人之皮包自己掉到地上
    ，被一個騎腳踏車之陌生人撿走，我們只是騎車追過去將皮包要回來要還給被害
    人，但被害人已不見了，所以我們才會將皮包內之現金花用掉，並丟掉其他皮包
    內物品云云。
二、經查：
（一）右開事實欄一之事實，除經被害人丙○○指述歷歷並指證行搶人所騎乘之機車
      即是乙○○用以行搶戊○○時所騎乘之機車外；丙○○遭搶之序號00000
      0000000000號行動電話一支，經查證之結果，曾由乙○○交給不知
      情之友人宋宛禎使用之事實，亦經乙○○承認，以及證人宋宛禎及劉金生在警
      訊中證述詳盡，並有卷附之贓證物品認領保管收據一紙、照片多張、通聯記錄
      一份及行動電話呼叫器線上查詢作業一紙可供佐證。雖然乙○○辯稱該支行動
      電話是在電腦公司撿到的云云，但乙○○對於該支電話之來源，於警局初訊時
      ，先稱該支電話是向朋友簡博健借的，直至簡博健於警訊時否認後，才又改口
      稱他記錯了，是在電腦公司撿到的，供述先後不一，所辯無非卸責之詞，非可
      採取。
（二）右開事實欄二之事實，除經被告乙○○在警訊、偵查、原審及本院審理時自白
      不諱外，復經被害人戊○○在警訊中指訴詳盡，並有照片多張、贓證物品認領
      保管收據一紙在卷可查，足以佐證被告乙○○自白之真實性。此部分事證已經
      明確，丁○○所辯，係屬飾卸之詞，不足採信。
（三）右開事實欄三之事實，除經被告乙○○坦承屬實外，並經被害人甲○○指訴詳
      細，且有贓證物品認領保管收據一紙及扣案之機車鑰匙一支、電鑽、起子、板
      手、剪刀等物，足以佐證被告乙○○自白之真實性，此部分事證亦已明確。
（四）綜上所述，被告二人之犯行，均可認定。
三、核被告乙○○所為，係犯刑法第三百二十五條第一項之搶奪罪，以及第三百二十
    條第一項之竊盜罪；被告丁○○所為係犯刑法第三百二十五條第一項之搶奪罪。
    被告乙○○分別與不詳姓名成年男子和丁○○間，有犯意之聯絡及行為之分擔，
    皆為共同正犯。而乙○○前後二次之搶奪犯行，時間緊接，犯罪構成要件相同，
    顯係基於概括之犯意所為，為連續犯，依刑法第五十六條之規定，以一罪論，並
    加重其刑。又乙○○所犯之連續搶奪罪與竊盜罪二罪間，犯意各別，罪名不同，
    應予分論併罰。原審據以論罪科刑，固非無見。惟刑事審判旨在實現刑罰權之分
    配的正義，故法院對有罪被告之科刑，應符合罪刑相當之原則，使輕重得宜，罰
    當其罪，以契合社會之法律感情，此所以刑法第五十七條明定科刑時應審酌一切
    情狀，尤應注意該條所列十款事項以為科刑輕重之標準，如偏執一端，致失出失
    入，即難謂適法。本件被告二人所犯搶奪罪，除對被害人造成財物上之損失外，
    亦重大危害社會之治安，惡性非輕，乙○○未就搶奪丙○○部分坦承犯行，丁○○則矢口否認犯行，難認其二人無再犯之虞。原審就被告乙○○連續搶奪部分判
    處有期徒刑一年二月，堪稱妥適；惟就被告二人所宣告之刑，均認以暫不執行比
    較適當，尚不符罪刑相當之原則，自有未合。檢察官上訴，就被告乙○○連續搶
    奪部分，指摘原判決量刑太輕，非有理由；就被告二人均宣告緩刑部分，指摘原
    判決不當，為有理由，應予撤銷改判。爰審酌被告二人年紀很輕，卻不知循正當
    途徑獲得財富，毫無尊重他人財產之觀念，及犯罪之動機、目的、手段、所生之
    危害、對被害人所造成之損失暨犯後態度等一切情狀，分別量處如主文所示第二
    、三項所示之刑，並就乙○○部分定其應執行之刑，就丁○○部分諭知易科罰金
    之折算標準。又扣案之機車鑰匙一支，為乙○○向不知情友人陳文德所借，業經
    乙○○及證人陳文德供述甚詳；而電鑽、起子、板手、剪刀等物雖都是乙○○所
    有，但非用以行竊，皆不符合沒收之規定，因不為沒收之宣告，併予敘明。
四、被告丁○○經合法傳喚，無正當之理由不到庭，爰不待其陳述逕行判決。
據上論斷，應依刑事訴訟法第三百六十九條第一項前段、第三百七十一條、第三百六
十四條、第二百九十九條第一項前段，刑法第二十八條、第五十六條、第三百二十條
第一項、第三百二十五條第一項、第五十一條第五款、第四十一條第一項前段，罰金
罰鍰提高標準條例第一條前段、第二條，判決如主文。
本案經檢察官翟光軍到庭執行職務。
中      華      民      國      九十一      年      七    月    二      日
                                  審判長法官  吳  鴻  章
                                        法官  張  健  河
                                        法官  林  慶  煙
右正本證明與原本無異。
如不服本判決應於判決送達後十日內向本院提出上訴狀。其未述理由者，並應於提
出上訴狀後十日內向本院補提理由狀( 須附繕本 ) 。
                                      書記官  陳  萬  山
中      華      民      國      九十一      年      七    月    二      日
附錄    本判決論罪科刑法條：
中華民國刑法第三百二十條
 (普通竊盜罪、竊佔罪)
意圖為自己或第三人不法之所有，而竊取他人之動產者，為竊盜罪，處五
年以下有期徒刑、拘役或五百元以下罰金。
意圖為自己或第三人不法之利益，而竊佔他人之不動產者，依前項之規定
處斷。
前二項之未遂犯罰之。
中華民國刑法第三百二十五條
 (普通搶奪罪)
意圖為自己或第三人不法之所有，而搶奪他人之動產者，處六月以上五年
以下有期徒刑。
因而致人於死者，處無期徒刑或七年以上有期徒刑，致重傷者，處三年以
上十年以下有期徒刑。
第一項之未遂犯罰之。
